【裁判字號】    89,台上,7247
【裁判日期】    891130
【裁判案由】    盜匪
【裁判全文】
最高法院刑事判決                              八十九年度台上字第七二四七號
    上訴人  甲○○
            乙○○
            丙○○
右上訴人等因盜匪案件，不服台灣高等法院中華民國八十九年八月三十一日第二審更
審判決（八十九年度上更(一)字第六九八號，起訴案號：台灣板橋地方法院檢察署八十
七年度偵字第八○七三號），提起上訴，本院判決如左：
    主  文
上訴駁回。
    理  由
按刑事訴訟法第三百七十七條規定，上訴於第三審法院，非以判決違背法令為理由，
不得為之。是提起第三審上訴，應以原判決違背法令為理由，係屬法定要件。如果上
訴理由狀並未依據卷內訴訟資料，具體指摘原判決不適用何種法則或如何適用不當，
或所指摘原判決違法情事，顯與法律規定得為第三審上訴理由之違法情形，不相適合
時，均應認其上訴為違背法律上之程式，予以駁回。本件原判決撤銷第一審關於上訴
人甲○○、乙○○盜匪部分及丙○○部分之判決，改判仍論處甲○○、乙○○、丙○
○共同意圖為自己不法所有，以強暴致使不能抗拒而取他之物罪刑。已敘明甲○○、
乙○○、丙○○基於共同意圖為自己不法所有之犯意聯絡，於民國八十七年四月十五
日零時四十分許，乙○○騎機車後載甲○○，丙○○另騎一部機車，至台北縣新莊市
○○街二十二巷八號前，見吳永妹獨自一人，遂由丙○○在巷口把風，乙○○在機車
上等候，甲○○則下車持西瓜刀架在吳永妹胸前，吳永妹因而心生畏怖跌倒在地，甲
○○復以西瓜刀作勢欲砍，並喝令不得聲張，致使吳永妹不能抗拒，任由甲○○將其
皮包（內有新台幣二千二百五十元、健保卡一張、鎖匙一串）強行扯斷取走。得手後
，三人迅即騎機車逃離現場。乙○○騎機車後載甲○○，行經台北縣新莊市○○路○
段、民樂街口時，因闖紅燈與計程車擦撞，人車倒地；吳永妹之皮包、乙○○之皮夾
及作案用之西瓜刀均掉落地上。適警方巡邏行經該路口，甲○○、乙○○見狀，即拾
起西瓜刀，轉乘丙○○所騎之機車逃逸等情。係依憑上訴人等在警訊及偵查中之供述
，暨吳永妹之指訴，互核符合；並綜合贓物領據及扣案之西瓜刀等全部卷證資料，為
其所憑之證據及認定之理由。復以上訴人等否認犯罪所持之辯解為不足採，亦於理由
內說明及指駁綦詳。所為論敘，俱有卷存證據資料可資覆按，從形式上觀察，並無違
背法令之情形存在。按告訴人之陳述有部分前後不符或相互歧異時，究竟何者為可採
，審理事實之法院本得參酌相關事證，予以斟酌判斷，非謂一有不符或矛盾，即應認
其全部陳述均不可採信。原判決採憑吳永妹之陳述，並斟酌上訴人等相關之供述及其
他全部卷證資料，認其陳述與基本事實相符，而為上訴人等不利之認定，已詳細說明
取捨判斷之理由，與經驗法則或論理法則無違，核屬原審採證認事職權之適法行使。
上訴意旨，摭拾吳永妹所為無關本件構成犯罪事實之枝節性陳述，或擷取原判決摒棄
不採之部分；徒憑己見，對於證據證明力之判斷，持不同之評價，漫言指摘原判決違
法，自非第三審上訴之合法理由。又司法警察官或司法警察詢問犯罪嫌疑人，不得於
夜間行之，但經受詢問人明示同意者，不在此限，刑事訴訟法第一百條之三第一項第
一款定有明文。上訴人等於八十七年四月十五日凌晨到案後，警方係徵得其三人之明
示同意，始製作筆錄，有各該警訊筆錄足按。乙○○、丙○○上訴意旨以警方未告知
夜間詢問為法律所禁止，致伊等誤信詢問為合法，其因此所取得之自白並無證據能力
等語。任持自己主觀上之意見，砌詞指摘，殊不足據以辨認原判決已具備違背法令之
形式。復查檢察官以上訴人等涉犯刑法第三百二十六條第一項加重搶奪罪嫌，提起公
訴；原審變更起訴法條，改依懲治盜匪條例第五條第一項第一款論處罪刑。而稽之原
審審判筆錄記載：「審判長法官先對被告告知其犯罪嫌疑及所犯所有罪名（詳如起訴
書、原審判決書所載），並告知被告下列事項：……」又載明：「諭知犯行成立可能
觸犯懲治盜匪條例之罪刑有何意見？」上訴人等均答稱：「沒有意見，但我們沒有犯
此罪之犯行。」等語（見原審更(一)卷第一○三、一○四、一○八頁）。則原審於審判
期日業已踐行刑事訴訟法第九十五條所定之告知義務，予以上訴人等辯明其犯罪嫌疑
之機會，亦無丙○○上訴意旨所指未告知其罪名之違誤。又現行懲治盜匪條例係四十
六年六月五日修正公布，刪除原第八條及第十條之規定，將該條例由限時法改為經久
施行之常態性刑事特別法，並重新調整條次，實質上屬重新全部立法之性質，為現行
有效之法律。甲○○、乙○○上訴意旨漫言指摘該條例業已失效云云，尤難謂符合第
三審上訴之法定要件。至上訴人等之其餘上訴意旨，或稱吳永妹尚未達於不能抗拒之
程度，或否認有強盜之犯意聯絡等各節，而為單純事實上之爭執，均與法律規定得為
第三審上訴理由之違法情形，不相適合，其上訴違背法律上之程式，應予駁回。
據上論結，應依刑事訴訟法第三百九十五條前段，判決如主文。
中      華      民      國    八十九    年     十一     月     三十     日
                              最高法院刑事第五庭
                                  審判長法官  紀  俊  乾
                                        法官  黃  正  興
                                        法官  陳  東  誥
                                        法官  張  春  福
                                        法官  韓  金  秀
      右正本證明與原本無異
                                              書  記  官
中      華      民      國    八十九    年     十二     月      四      日


司法院資訊處製作；財團法人民間司法改革基金會備份。
